【裁判字號】    97,訴,1960
【裁判日期】    970711
【裁判案由】    違反槍砲彈藥刀械管制條例等
【裁判全文】
臺灣臺中地方法院刑事判決              97年度訴字第1960號
公  訴  人  台灣台中地方法院檢察署檢察官
被      告  丙○○
                    （另案在台灣台中監獄執行）
選任辯護人  邢建緯律師
被      告  丁○○
                    (
            辛○○
                    （另案在台灣台中監獄執行）
上二人共同
指定辯護人  本院公設辯護人壬○○
上列被告因違反槍砲彈藥刀械管制條例等案件，經檢察官提起公
訴（97年度偵字第7546號），本院判決如下：
    主    文
丙○○未經許可，持有可發射子彈具有殺傷力之改造槍枝，累犯
，處有期徒刑參年貳月，併科罰金新台幣陸萬元，罰金如易服勞
役，以新台幣壹仟元折算壹日。扣案之仿霰彈槍製造之槍枝，換
裝土造金屬槍管組合而成之改造霰彈槍壹支（槍枝管制編號0000
000000號）、仿BERETTA廠92FS型半自動手槍製造之槍枝，換裝
土造金屬槍管而成之改造手槍壹支（含彈匣壹個，槍枝管制編號
0000000000號）及驗餘之口徑12GAUGE制式霰彈參顆、口徑9㎜制
式子彈貳顆，均沒收；又意圖為自己不法之所有，結夥三人以上
，攜帶兇器，以強暴、脅迫至使不能抗拒，而取他人之物，累犯
，處有期徒刑柒年參月；應執行有期徒刑玖年參月，併科罰金新
台幣陸萬元，罰金如易服勞役，以新台幣壹仟元折算壹日。扣案
之仿霰彈槍製造之槍枝，換裝土造金屬槍管組合而成之改造霰彈
槍壹支（槍枝管制編號0000000000號）、仿BERETTA廠92FS型半
自動手槍製造之槍枝，換裝土造金屬槍管而成之改造手槍壹支（
含彈匣壹個，槍枝管制編號0000000000號）及驗餘之口徑12GAUG
E制式霰彈參顆、口徑9㎜制式子彈貳顆，均沒收。
丁○○意圖為自己不法之所有，結夥三人以上，攜帶兇器，以強
暴、脅迫至使不能抗拒，而取他人之物，累犯，處有期徒刑伍年
參月。扣案之仿霰彈槍製造之槍枝，換裝土造金屬槍管組合而成
之改造霰彈槍壹支（槍枝管制編號0000000000號）、仿BERETTA
廠92FS型半自動手槍製造之槍枝，換裝土造金屬槍管而成之改造
手槍壹支（含彈匣壹個，槍枝管制編號0000000000號）及驗餘之
口徑12GAUGE制式霰彈參顆、口徑9㎜制式子彈貳顆，均沒收；又
未指定犯人，而向該管公務員誣告犯罪，累犯，處有期徒刑貳月
；應執行有期徒刑伍年肆月。扣案之仿霰彈槍製造之槍枝，換裝
土造金屬槍管組合而成之改造霰彈槍壹支（槍枝管制編號000000
0000號）、仿BERETTA廠92FS型半自動手槍製造之槍枝，換裝土
造金屬槍管而成之改造手槍壹支（含彈匣壹個，槍枝管制編號00
00000000號）及驗餘之口徑12GAUGE制式霰彈參顆、口徑9㎜制式
子彈貳顆，均沒收。
辛○○意圖為自己不法之所有，結夥三人以上，攜帶兇器，以強
暴、脅迫至使不能抗拒，而取他人之物，累犯，處有期徒刑柒年
參月。扣案之仿霰彈槍製造之槍枝，換裝土造金屬槍管組合而成
之改造霰彈槍壹支（槍枝管制編號0000000000號）、仿BERETTA
廠92FS型半自動手槍製造之槍枝，換裝土造金屬槍管而成之改造
手槍壹支（含彈匣壹個，槍枝管制編號0000000000號）及驗餘之
口徑12GAUGE制式霰彈參顆、口徑9㎜制式子彈貳顆，均沒收。
    犯罪事實
一、丙○○曾因毒品危害防制條例案件，經台灣高等法院台中分
    院88年度上訴字第1728號、本院88年度訴字第2424號分別判
    處有期徒七月、三月及一年二月，定應執行之刑為有期徒刑
    一年八月；又因毒品危害防制條例案件，經本院91年度訴字
    第746號判處有期徒刑八月，合併執行於民國93年8月10假釋
    ，至94年3月7日假釋期滿未經撤銷，以已執行完畢論。丁○○曾因毒品危害防制條例案件，經本院87年度中簡字第1960
    號判處有期徒刑三月；又因殺人未遂及竊盜案件，經台灣高
    等法院台中分院88年度上更一字第282號、90年上訴字第122
    號分別判處有期徒刑二年六月及一年六月，定應執行之刑為
    有期徒刑四年，於93年8月19日假釋，後假釋經撤銷，且上
    開毒品危害防制條例及竊盜案件所處之刑，經減刑為有期徒
    刑一月又十五日及九月，與殺人未遂案件所處之刑，更定應
    執行之刑為有期徒刑三年二月，應執行殘刑七月又十五日，
    於96年8月30日執行完畢。辛○○曾因毒品危害防制條例案
    件，經本院94年度訴字第308號判處有期徒刑十月、四月，
    應執行有期徒刑一年，於95年12月9日執行完畢。
二、丙○○明知可發射子彈具有殺傷力之改造槍枝及子彈，係槍
    砲彈藥刀械管制條例所列管之物品，非經許可不得持有，竟
    於96年3、4月間某日，在台中市○○路旁，以新台幣（下同
    ）二十五萬元之代價，向林樹旺（已死亡）購得可發射子彈
    具有殺傷力之仿霰彈槍製造之槍枝，換裝土造金屬槍管組合
    而成之改造霰彈槍一支（槍枝管制編號0000000000號）、仿
    BERETTA廠92FS型半自動手槍製造之槍枝，換裝土造金屬槍
    管而成之改造手槍一支（含彈匣一個，槍枝管制編號000000
    0000號）及口徑12GAUGE制式霰彈五顆、口徑9㎜制式子彈三
    顆，放置台中市○區○○○路178號住處，而非法持有之。
三、乙○○（另結）前因曾至台中縣后里鄉泰安村新店庄32號賭
    博，得知該處常有現金，於97年3月23日22時許，在台中縣
    潭子鄉○○路○段168號辛○○居處，向辛○○、丙○○、丁○○提議至該處強盜財物，經辛○○、丙○○、丁○○同意
    ，四人即共同基於未經許可持有上開可發射子彈具有殺傷力
    之改造槍枝、子彈，及意圖為自己不法所有之結夥三人以上
    攜帶兇器加重強盜之犯意聯絡，於97年3月24日零時30分許
    ，由丙○○提供前揭可發射子彈具有殺傷力之改造槍枝、子
    彈，乙○○提供客觀上可供兇器使用，具行兇危險性之西瓜
    刀二支及口罩、手套、鴨舌帽，供為作案工具，並由乙○○
    駕駛丁○○所使用之車牌號碼X2-5815號自小客車，搭載辛○○、丙○○、丁○○至上址賭場後，留在車內負責把風接
    應，由辛○○持前揭改造霰彈槍一支，攜帶口徑12GAUGE制
    式霰彈五顆；丙○○分持前揭改造手槍一支（含彈匣一個，
    內裝口徑9㎜制式子彈三顆）及西瓜刀一支；丁○○持西瓜
    刀一支，並均戴上鴨舌帽、口罩、手套下車。適在上址賭場
    賭博之己○○聽聞狗吠聲外出查看，丙○○即先以西瓜刀割
    傷己○○之右手掌，使己○○受有右掌切割傷長五公分之傷
    害，再將己○○押進屋內，喝令在場之賭客不要動、蹲下，
    將口袋金錢拿出來，並拉槍機致改造手槍內之子彈一顆掉落
    現場，辛○○、丁○○亦分持改造霰彈槍及西瓜刀跟進威嚇
    ，此時己○○稍慢蹲下，丙○○復以手槍柄毆擊己○○之頭
    部，使己○○再受有頭皮挫傷之傷害（傷害部分未據己○○
    告訴），而以此強暴、脅迫之方式，使在場之賭客己○○、
    庚○○、甲○○、戊○○不能抗拒，分別將現金約三萬餘元
    、二萬五千元、三萬六千餘元、三萬元取出放置桌上，由丁○○、丙○○搜刮一空後，搭乘乙○○接應之上開車輛離去
    ，先前往台中縣后里鄉○○路后里綜高前，開走乙○○停在
    該處之自小客車，旋至台中縣潭子鄉○○路○段168號辛○○
    居處朋分贓款。
四、丁○○返家後，得知警方曾以電話查詢作案用之X2-5815號
    自小客車下落，明知其作案後係將上開自小客車藏放在台中
    市○○○○街及文昌一街口處，仍在其持有中，迄未遺失，
    竟為避免警方查緝，於97年3月24日3時15分許，至台中縣警
    察局豐原分局頭家派出所謊報該自小客車於97年3月24日1時
    50分許，停放在台中縣潭子鄉○○路○段精忠新城1號前發現
    失竊，未指定犯人而向該管公務員誣告他人犯竊盜罪。其後
    因心有不安，始於97年3月24日7時30分許，警方尚未確知其
    涉案之際，向台中縣警察局大甲分局自首前揭非法持有改造
    槍枝、子彈及強盜、未指定犯人誣告犯行，且交出贓款二千
    七百元，並接受裁判，復帶同警方於97年3月24日12時40分
    許，至台中縣潭子鄉○○路○段168號查獲辛○○，起出贓款
    七千元，及於97年3月24日13時50分許，至台中市○○路○段
    100-12號1樓查獲適在朋友住處休息之丙○○，起出前揭改
    造霰彈槍一支、改造手槍一支（含彈匣一個）、口徑9㎜制
    式子彈二顆、口徑12GAUGE制式霰彈五顆及贓款六千元，另
    一顆口徑9㎜制式子彈則為警在上址賭場查扣。
二、案經台中縣警察局大甲分局報請台灣台中地方法院檢察署檢
    察官偵查起訴。
    理    由
一、訊據被告丙○○坦承於96年3、4月間某日，在台中市○○路
    旁，以二十五萬元之代價，向林樹旺購得前揭改造霰彈槍一
    支、改造手槍一支（含彈匣一個）及子彈八顆，放置台中市
    南區○○○路178號住處，而非法持有；並與被告辛○○、
    丁○○均供陳攜帶前揭改造霰彈槍、改造手槍、子彈及西瓜
    刀，於97年3月24日零時30分許，至台中縣后里鄉泰安村新
    店庄32號賭場拿取現金等情；另被告丁○○對於明知其所使
    用之X2-5815號自小客車，並未遺失，而為避免警方查緝，
    於97年3月24日3時15分許，至台中縣警察局豐原分局頭家派
    出所謊報該自小客車於97年3月24日1時50分許，停放在台中
    縣潭子鄉○○路○段精忠新城1號前發現失竊，未指定犯人向
    該管公務員誣告他人犯竊盜罪之事實，亦供認不諱，並有為
    警於上開時地查獲之改造霰彈槍一支、改造手槍一支、子彈
    八顆扣案，及台中縣警察局大甲第二分局扣押物品目錄表、
    查獲照片、被告丁○○報案筆錄、台中縣警察局編號P09703
    2VN61X125號車輛協尋電腦輸入單在卷足稽。又扣案之改造
    霰彈槍一支、改造手槍一支經鑑定結果，其中改造霰彈槍一
    支（槍枝管制編號0000000000號），係仿霰彈槍製造之槍枝
    ，換裝土造金屬槍管組合而成；另改造手槍一支（含彈匣一
    個，槍枝管制編號0000000000號），係仿BERETTA廠92FS型
    半自動手槍製造之槍枝，換裝土造金屬槍管而成，擊發功能
    皆正常，可供擊發適用子彈使用，認均具殺傷力；而查獲之
    子彈八顆經鑑定結果，其中五顆認係口徑12GAUGE制式霰彈
    ，採樣二顆試射，均可擊發，認具殺傷力；另三顆係口徑9
    ㎜制式子彈，採樣一顆試射，可擊發，認具殺傷力，亦有內
    政部警政署刑事警察局97年4月23日刑鑑字第0970045833號
    槍彈鑑定書附卷可憑，足徵被告等此部分之自白與事實相符
    ，其等未經許可持有可發射子彈具有殺傷力之改造槍枝、子
    彈及被告丁○○未指定犯人誣告犯行，均堪認定。
二、被告辛○○、丙○○、丁○○雖均否認結夥三人以上攜帶兇
    器之加重強盜犯行，被告辛○○辯稱係乙○○向伊說賭博被
    詐賭二、三萬元，拜託伊去處理，伊才打電話告訴丁○○、
    丙○○，乙○○載伊等至賭場，看到「牛頭」，乙○○叫伊
    等將「牛頭」帶走，「牛頭」跑進賭場，伊等進入賭場打算
    將「牛頭」帶走，一女子說看欠多少錢拿走，伊等即拿走約
    三萬元，沒有強盜意思，警詢時伊有向警員表示伊是去處理
    債務，警員聽了不高興云云；被告丙○○辯稱情形與辛○○
    所述一樣，伊不認識乙○○，是辛○○邀伊去處理賭債糾紛
    ，並提供改造手槍、霰彈槍，沒有強盜犯意云云；被告丁○○辯稱當時係辛○○打電話給伊，說要去處理賭債糾紛，伊
    不知要去強盜，至現場時有一女子說欠多少錢她要還，所以
    伊即將桌上現金拿走，伊打算拿回去給乙○○，伊沒有強盜
    犯意云云；惟查：
（一）被告丁○○於警詢時供稱因伊犯下強盜案後感到良心不安
      ，警方在查詢伊所駕駛自小客車時，伊便主動告知伊所犯
      下強盜案過程，並帶同警方至台中縣潭子鄉○○路○段168
      號查緝共犯辛○○，再至台中市○○路○段100-12號1樓查
      緝共犯丙○○到案，係綽號「阿源」提議並帶伊及丙○○
      、辛○○至台中縣后里鄉泰安村新店庄32號賭骰子工寮，
      當時由「阿源」駕駛伊家的X2-5815號自小客車，因「阿
      源」認識賭場內的人，便由伊及丙○○、辛○○進入搶劫
      ，「阿源」在外接應，伊持一支西瓜刀，丙○○分持短刀
      及短槍，辛○○持長槍進入行搶，伊等均戴口罩、鴨舌帽
      及手套，共搜刮約三萬餘元（強盜所得應不止三萬餘元，
      詳後述）。犯下強盜案後由「阿源」載伊等逃逸，至台中
      縣后里鄉○○路后綜高中前，由「阿源」駕駛他的紅色轎
      車，大家一起至台中縣潭子鄉○路○段168號會合分贓，伊
      分得二千七百元，丙○○分得六千元，辛○○分得七千元
      ，「阿源」分得多少伊不清楚，伊分得之二千七百元，即
      警方在伊身上查獲之二千七百元等語；被告丙○○於警詢
      時供稱伊因涉嫌強盜等案件，經警方循線查緝至台中市○○路○段100-12號1樓，向伊說明伊犯持槍持刀強盜財物案
      件，伊主動向警方說出藏槍位置，並取出作案用之製式雙
      管霰彈長槍（應係改造霰彈槍）一支、製式霰彈五顆、制
      式92手槍（應係改造手槍）一支、制式90子彈二顆，另主
      動提交伊強盜分得贓款六千元。係綽號「阿原」之乙○○
      提議至該處強盜財物，由乙○○擔任司機駕駛X2-5815號
      自小客車，載同伊及辛○○、丁○○於97年3月24日零時
      30分許，前往台中縣后里鄉新店庄32號，並在車上待命準
      備作案後載運伊等離開，伊持制式92手槍，第一個進入屋
      內，接著辛○○持制式雙管霰彈長槍，丁○○持西瓜刀進
      入，進入後看見六、七人在該處賭博，伊一時緊張在現場
      拉槍機時，掉落一顆子彈，伊叫大家錢拿出來，由丁○○
      收取，得手後返回車上由乙○○開車載伊等離開，至乙○○停車處，乙○○下車開走另一輛車，X2-5815號自小客
      車由丁○○接手開，一起至台中縣潭子鄉○○路○段168號
      辛○○現住所分贓後離開，強盜所得現金三萬元左右，伊
      分得六千元，辛○○分得七千元，丁○○分得六千元，另
      一萬餘元乙○○拿走，刀及手套係乙○○準備的等語；被
      告辛○○於警詢時供稱伊持霰彈槍，丁○○持西瓜刀，丙○○分持手槍及西瓜刀共同侵入台中縣后里鄉公館村新店
      庄32號強盜財物，綽號「阿源」之男子在門外自小客車上
      接應，伊等均戴鴨舌帽及口罩，伊戴藍色鴨舌帽，左手戴
      黑色手套，並罩深色口罩，進入後由丙○○喝令屋內之人
      蹲下，將錢拿出來放在桌上，並與丁○○搜刮金錢，伊站
      在門口旁持槍看守，將屋內財物搜刮後伊等即搭乘綽號「
      阿源」駕駛之自小客車逃離現場，至台中縣潭子鄉○○路
      ○段168號伊住所朋分贓款，強盜所得約三萬多元，伊分得
      七千元。97年3月23日22時，丁○○、丙○○至伊住所，
      不久綽號「阿源」之男子也到，由綽號「阿源」之男子提
      議，說他知道后里有一處骰子賭場，他去過聚賭好幾次，
      現在大家身上都沒錢，提議一起去該賭場行搶，其他三人
      同意，由綽號「阿源」之男子提供二支西瓜刀，丙○○提
      供一支黑色手槍（子彈數量伊不知道）及霰彈槍一支（攜
      帶五顆子彈），伊所持用之霰彈槍沒有裝填子彈，伊將子
      彈帶在身上，現場是一座鐵皮屋，伊等進入時，有十幾名
      男女正在賭骰子，桌上有骰子及現金，由丙○○喝令屋內
      之人蹲下，並與丁○○搜刮金錢，得手後三人一起搭乘綽
      號「阿源」駕駛之車輛逃逸，西瓜刀是綽號「阿源」帶來
      的，槍枝、子彈是丙○○帶來的，只有綽號「阿源」曾去
      過該賭場，時間及次數伊不清楚等語。被告三人於警詢時
      ，均未提及有關共犯乙○○曾至該賭場賭博財物，遭綽號
      「牛頭」之人詐賭，而其等當時係前往上址賭場處理乙○○遭詐賭事宜之任何隻字片語。即被告丁○○於檢察官訊
      問時，仍未否認加重強盜犯行，而僅供陳係「阿原」跟伊
      等說該處有二十多萬元現金，且「阿原」被詐賭過五至十
      萬元，十分不爽，要伊等去拿錢云云（檢察官問為何至該
      處搶劫？），並未說明前往上址賭場係為處理共犯乙○○
      遭詐賭情事。另被告丙○○於檢察官訊問時亦承認加重強
      盜犯行，未說明前往上址賭場係為處理共犯乙○○遭詐賭
      情事。而被告辛○○雖改稱其認為是去幫忙討債云云，但
      所供乙○○表示在該賭場被詐賭約三萬元左右，心有未甘
      ，要伊等去幫他要回來云云，與被告丁○○前開所供「阿
      原」遭詐賭過五至十萬元等語不符，顯有可議，難認非屬
      事後編篡，圖卸刑責之詞。
（二）證人即被害人己○○、庚○○、甲○○、戊○○在本院97
      年6月20日審判程序中，經隔離訊問結果，證人己○○具
      結證稱「牛頭」非伊綽號，「牛頭」是住在伊隔壁的叔叔
      ，被搶當天「牛頭」不在場，共有三人分別持槍、西瓜刀
      進入叫伊等不要動、蹲下，將口袋金錢全部拿出來，其中
      二人將錢收一收即離去。案發前伊走出外面上廁所，遭拿
      槍及西瓜刀之人押進去，過程中伊手有舉起來，問要找誰
      ，手即被西瓜刀砍傷，進去後他們叫伊等蹲下，伊不肯，
      拿短槍之人再以槍托打伊的頭，行搶時他們除叫伊等將錢
      拿出來外，沒有說什麼話，伊連同檯面上及身上金錢共被
      搶三萬餘元。（提示乙○○照片）伊與乙○○沒有賭債及
      其他債務糾紛，乙○○僅曾與伊叔叔「牛頭」至案發現場
      聊天二次。行搶之人進入現場並未表示要找「牛頭」，亦
      未表示伊等詐賭，他們來處理，現場也未聽到有人向行搶
      之人說欠多少錢你們拿走等語；證人庚○○具結證稱伊等
      當時在賭博，聽到外面有車聲及狗叫聲，己○○出去查看
      ，就被人拿刀押進來，進來時伊看到己○○手在流血，歹
      徒將槍舉高，有一人拿短槍打己○○頭部，說通通不要動
      、蹲下，將錢拿出來放在桌上，伊等即將錢拿出來，他們
      收一收放在口袋就離去，伊至少被搶二萬五千元。歹徒進
      入現場時，並未表示要找綽號「牛頭」之人，也沒有提到
      詐賭的事情，「牛頭」係伊鄰居，當天未在場，伊當時有
      說要錢的話你們拿走，不要打人等語；證人甲○○具結證
      稱案發前伊等在賭博，聽到狗在叫，己○○出去查看，伊
      往外看，有看見歹徒拿刀砍傷己○○，並將己○○推進來
      ，說將錢通通拿出來，不然要讓伊等死，伊等即將錢拿出
      來，他們將錢收一收就離開，過程中並曾拿長槍槍托打伊
      ，說沒有將全部錢拿出來，要給伊死，伊全部被搶三萬六
      千餘元，伊未聽到歹徒表示要還賭債糾紛的錢，或要找「
      牛頭」，伊也不認識「牛頭」等語；證人戊○○具結證稱
      案發前伊等在賭博，聽到狗叫聲，己○○出去查看，進來
      時伊看見己○○手部受傷，歹徒進屋後分持槍及西瓜刀，
      要伊等蹲下，將口袋裡的錢拿出來，並持短槍敲打己○○
      頭部，然後錢拿一拿就離開，伊被搶至少三萬元，歹徒不
      是針對己○○而來，因為伊等均不認識對方，歹徒也沒有
      說要找一個叫「牛頭」的人，或表示要賭債，伊認識「牛
      頭」，是同村的人，「牛頭」當天沒有在場等語。證人己○○、庚○○、甲○○、戊○○四人就被告等強盜過程之
      供述，除證人甲○○指稱歹徒曾表示將錢通通拿出來，不
      然要讓伊等死，並拿長槍槍托打伊，說沒有將全部錢拿出
      來，要給伊死云云，此部分可能係證人甲○○誇大受害情
      節，或僅係被告等其中一人向其表示，致其有所誤認，尚
      乏積極事證佐憑外，其餘所供過程互核大致相符，即被告
      等於強盜過程中並未表示要找「牛頭」之人，處理詐賭或
      賭債事宜，與被告等於警詢時迄未說明前往上址賭場係為
      處理共犯乙○○遭詐賭一節不謀而合，應屬可信。
（三）被告丁○○、辛○○於警詢時供承其等係戴鴨舌帽、手套
      及口罩進入上址賭場，乙○○留在車上，另在本院97年6
      月20日審判程序中檢察官詢問從進屋到離開時間為何時，
      被告辛○○答稱二、三分鐘；被告丙○○答稱不超過三分
      鐘；被告丁○○答稱時間不確定，但沒有很久等語。則依
      常情，被告等苟係為處理共犯乙○○遭詐賭事宜，而前往
      上址賭場，為何均戴鴨舌帽、手套及口罩掩人耳目，而遭
      詐賭之乙○○竟未親自進入，以確認施詐者及被詐數額？
      且於短短二、三分鐘時間，面對多名被害人，被告等是否
      足以確認施詐者「牛頭」之人，並處理詐賭事宜及取走詐
      賭數額，顯非無疑。況被告等所指綽號「牛頭」之施詐者
      ，當時並未在上址賭場，已如前述，另上址賭場之現金，
      係分屬全部賭客即被害人己○○、庚○○、甲○○、戊○○所有，被告等竟不問青紅皂白將之全部取走，亦與其等
      所辯係為處理共犯乙○○遭詐賭事宜之經驗法則相背離，
      應認被告等與乙○○於前往上址賭場之初，即有分持前揭
      改造槍枝、子彈及西瓜刀，以強暴、脅迫手段強盜金錢之
      合意。而被告等分持客觀上可供兇器使用，具行兇危險性
      之西瓜刀及具有殺傷力之改造槍枝、子彈，於進入上址賭
      場前先以西瓜刀割傷外出查看之被害人己○○，並於強押
      被害人己○○進入上址賭場後，拉改造槍枝之槍機，喝令
      在場之被害人等不要動、蹲下，將口袋金錢拿出來，復持
      槍托毆擊稍慢蹲下之被害人己○○，依當時之客觀情狀，
      被告等所施以之強暴、脅迫手段，顯已至使被害人等達不
      能抗拒之程度。至於被告等強盜所得，被害人己○○、庚○○、甲○○、戊○○所供數額雖與被告等不符，惟因被
      害人等均係在場賭客，迄未要求被告等賠償或返還，並無
      浮報之必要，自以被害人等所供為正確。
（四）證人即製作被告辛○○警詢筆錄之台中縣警察局大甲分局
      小隊長羅崇岳、偵查佐謝璟瑞（依卷附被告辛○○警詢筆
      錄所載，羅崇岳係詢問人，謝璟瑞係記錄人），於本院97
      年6月20日審判程序中證稱被告辛○○之警詢筆錄係由伊
      等負責製作，均有全程錄音，當時被告辛○○意識清楚，
      精神狀況正常，可以製作筆錄，警詢中迄未提到是因賭博
      糾紛前去處理，並非強盜，警詢筆錄記載被告辛○○回答
      內容，均係依被告辛○○自行陳述之意思製作等語，另觀
      諸卷附被告辛○○警詢筆錄，亦顯示被告辛○○警詢後親
      自在筆錄上簽名、按捺指印。參以被告丁○○、丙○○於
      警詢、偵查中就其等前往上址賭場係為處理乙○○遭詐賭
      事宜之有利於己之重要事項迄未提及。且被害人己○○、
      庚○○、甲○○、戊○○在本院審判程序中復皆證述被告
      等於強盜過程中並未表示要找「牛頭」之人，處理詐賭或
      賭債事宜，已如前述，益徵被告辛○○於警詢之供述，係
      出於其自由意思，被告辛○○聲請調閱警詢筆錄之錄音，
      核無必要，併予敘明。
（五）綜上所述，被告丁○○、辛○○、丙○○此部分所辯無非
      飾卸之詞，不足採信。此外被告丁○○、辛○○、丙○○
      分得贓款之其中二千七百元、七千元、六千元，復經警於
      被告丁○○向警方自首上情及被告辛○○、丙○○為警查
      獲時分別起出，有扣押物品目錄表一份在卷足參，另有顯
      示被害人戊○○受傷情形之診斷證明書一紙附卷可憑。本
      件事證明確，被告等此部分加重強盜犯行亦堪認定。
三、核被告等所為，均係犯槍砲彈藥刀械管制條例第8條第4項之
    未經許可持有可發射子彈具有殺傷力之改造槍枝罪、同條例
    第12條第4項之未經許可持有子彈罪，及刑法第330條第1項
    之結夥三人以上攜帶兇器之加重強盜罪；被告丁○○另犯刑
    法第171條第1項之未指定犯人誣告罪。被告等所犯結夥三人
    以上攜帶兇器之加重強盜罪部分，與乙○○間有犯意聯絡及
    行為分擔，為共同正犯。而被告丙○○同時未經許可持有可
    發射子彈具有殺傷力之改造槍枝、子彈，觸犯未經許可持有
    可發射子彈具有殺傷力之改造槍枝及未經許可持有子彈二罪
    ，為想像競合犯，應依刑法第55條規定，從一重之未經許可
    持有可發射子彈具有殺傷力之改造槍枝罪處斷。另被告丁○○、辛○○係為犯特定之加重強盜罪，而共同持有前揭槍、
    彈，且於持有前揭槍、彈後即緊密實行該特定犯罪，並於實
    行該特定犯罪後旋喪失持有狀態，雖其等持有前揭槍、彈之
    時地與犯特定罪之時地，在自然意義上非完全一致，但二者
    已緊密結合，犯罪目的單一，依一般社會通念，認應評價為
    一罪始符合刑罰公平原則，如予數罪併罰，反有過度處罰之
    疑慮，與人民法律感情亦未契合，故於牽連犯廢除後，適度
    擴張一行為之概念，認此情形為一行為觸犯數罪名之想像競
    合犯，方屬適當（參照最高法院97年度台上字第1880號判決
    意旨），此部分自應依刑法第55條規定，從一重之加重強盜
    罪處斷，檢察官認應予數罪併罰，尚有未合。又被告等以一
    強暴、脅迫行為，同時強盜被害人己○○、庚○○、甲○○
    、戊○○之財物，侵害四不同法益，觸犯四加重強盜罪名，
    此部分亦為想像競合犯，應依刑法第55條規定，從一重之加
    重強盜罪處斷。再被告丙○○曾因毒品危害防制條例案件，
    經台灣高等法院台中分院88年度上訴字第1728號、本院88年
    度訴字第2424號分別判處有期徒七月、三月及一年二月，定
    應執行之刑為有期徒刑一年八月；又因毒品危害防制條例案
    件，經本院91年度訴字第746號判處有期徒刑八月，合併執
    行於93年8月10假釋，至94年3月7日假釋期滿未經撤銷，以
    已執行完畢論；被告丁○○曾因毒品危害防制條例案件，經
    本院87年度中簡字第1960號判處有期徒刑三月；又因殺人未
    遂及竊盜案件，經台灣高等法院台中分院88年度上更一字第
    282號、90年上訴字第122號分別判處有期徒刑二年六月及一
    年六月，定應執行之刑為有期徒刑四年，於93年8月19日假
    釋，後假釋經撤銷，且上開毒品危害防制條例及竊盜案件所
    處之刑，各經減刑為有期徒刑一月又十五日及九月，與殺人
    未遂案件所處之刑，更定應執行之刑為有期徒刑三年二月，
    應執行殘刑七月又十五日，於96年8月30日執行完畢；被告
    辛○○曾因毒品危害防制條例案件，經本院94年度訴字第30
    8號判處有期徒刑十月、四月，應執行有期徒刑一年，於95
    年12月9日執行完畢（見卷附台灣高等法院被告前案紀錄表
    ），五年以內故意再犯有期徒刑以上之罪，均為累犯，應依
    刑法第47條第1項規定加重其刑。又被告丁○○所犯加重強
    盜罪部分，係於有偵查權之機關尚未發覺前自首，並接受裁
    判，爰依刑法第62條前段規定減輕其刑；另其所犯未指定犯
    人誣告罪部分，係於所誣告之案件裁判確定前自白，應依刑
    法第172條減輕其刑（刑法第172條之自白，包括自首在內，
    被告丁○○此部分自白雖亦符合自首要件，仍僅依該條規定
    減輕其刑），並均予先加後減。而被告丙○○所犯未經許可
    持有可發射子彈具有殺傷力之改造槍枝罪及加重強盜罪二罪
    間；暨被告丁○○所犯加重強盜罪及未指定犯人誣告罪二罪
    間，犯意各別，罪質互異，均應予分論併科。爰分別審酌被
    告等均有多項刑案前科，仍不知悔改，復分持客觀上可供兇
    器使用，具行兇危險性之西瓜刀，及可發射子彈具有殺傷力
    之前揭槍、彈，至上址賭場強盜財物，於強盜過程中並傷害
    被害人己○○，被告丙○○於強盜前即長時間持有前揭槍、
    彈，均嚴重危害社會治安，事後皆曾坦承犯行，被告丁○○
    另符合自首要件，犯後態度尚佳，強盜所得逾十二萬元，情
    節非輕，手段可議，動機不良等一切情狀，各處以如主文所
    示之刑，並定其應執行刑（被告丙○○、丁○○部分）及諭
    知罰金易服勞役之折算標準（被告丙○○部分）。扣案之仿
    霰彈槍製造之槍枝，換裝土造金屬槍管組合而成之改造霰彈
    槍一支（槍枝管制編號0000000000號）、仿BERETTA廠92FS
    型半自動手槍製造之槍枝，換裝土造金屬槍管而成之改造手
    槍一支（含彈匣一個，槍枝管制編號0000000000號）及驗餘
    之口徑12GAUGE制式霰彈三顆、口徑9㎜制式子彈二顆，係違
    禁物，應依刑法第38條第1項第1款規定宣告沒收；至於鑑定
    試射用之12GAUGE制式霰彈二顆、口徑9㎜制式子彈一顆，僅
    餘彈殼，失其違禁性；另被告等犯加重強盜罪所用之西瓜刀
    二支及鴨舌帽、口罩、手套，固均為共犯乙○○所有，但迄
    未扣案，且非違禁物，為免執行困難，皆不予宣告沒收。
據上論斷，應依刑事訴訟法第299條第1項前段，槍砲彈藥刀械管
制條例第8條第4項、第12條第4項，刑法第11條前段、第28條、
第330條第1項、第171條第1項、第55條、第47條第1項、第172條
、第62條前段、第51條第5款、第42條第3項、第38條第1項第1款
，刑法施行法第1條之1第1項、第2項前段，判決如主文。
中    華    民    國    97    年     7    月    11    日
                  台灣台中地方法院刑事第五庭
                        審判長法  官  鍾堯航
                              法  官  巫淑芳
                              法  官  劉麗瑛
上正本證明與原本無異。
如不服本判決，應於收受送達後10日內向本院提出上訴書狀（應
敘述具體理由並附繕本）。
上訴書狀如未敘述理由，應於上訴期間屆滿後20日內補提理由書
於本院。
                              書記官  吳淑願
中    華    民    國    97    年     7    月    11    日
附錄論罪科刑法條
槍砲彈藥刀械管制條例第8條第4項：
未經許可，持有、寄藏或意圖販賣而陳列第一項所列槍枝者，處
三年以上十年以下有期徒刑，併科新台幣七百萬元以下罰金。
槍砲彈藥刀械管制條例第12條第4項：
未經許可，持有、寄藏或意圖販賣而陳列子彈者，處五年以下有
期徒刑，併科新台幣三百萬元以下罰金。
刑法第330條第1項：
犯強盜罪而有第321條第1項各款情形之一者，處七年以上有期徒
刑。
刑法第171條第1項：
未指定犯人，而向該管公務員誣告犯罪者，處一年以下有期徒刑
、拘役或三百元以下罰金。


司法院資訊處製作；財團法人民間司法改革基金會備份。
